臺灣嘉義地方法院民事裁定
111年度消債更字第20號
聲  請  人  曾志舜  


代  理  人  李政昌律師（法律扶助律師）
債  權  人  台北富邦商業銀行股份有限公司

法定代理人  程耀輝  


債  權  人  兆豐國際商業銀行股份有限公司

法定代理人  張兆順  
代  理  人  林勵之  
債  權  人  凱基商業銀行股份有限公司


法定代理人  魏寶生  


債  權  人  台新國際商業銀行股份有限公司

法定代理人  尚瑞強  


債  權  人  中國信託商業銀行股份有限公司


法定代理人  利明献  


上列當事人因消費者債務清理事件聲請更生，本院裁定如下：
    主  文
聲請人曾志舜自中華民國一一一年四月十四日下午四時起開始更
生程序。
命司法事務官進行更生程序。
    理  由
一、按法院開始更生程序之裁定，應載明其年、月、日、時，並
    即時發生效力，消費者債務清理條例（下稱消債條例）第45
    條第1 項定有明文。又法院裁定開始更生或清算程序後，得
    命司法事務官進行更生或清算程序，消債條例第16條第1項
    亦定有明文可參。復按債務人不能清償債務或有不能清償之
    虞者，得依本條例所定更生程序或清算程序，清理其債務；
    債務人無擔保或無優先權之本金及利息債務總額未逾新臺幣
    （下同）1,200萬元者，於法院裁定開始清算程序或宣告破
    產前，得向法院聲請更生；本條例所稱消費者，指5年內未
    從事營業活動或從事小規模營業活動之自然人，前項小規模
    營業指營業額平均每月20萬元以下者，消債條例第3條、第4
    2條第1項、第2條第1項、第2項分別規定甚明。再按債務人
    對於金融機構負債務者，在聲請更生或清算前，應向最大債
    權金融機構請求協商債務清償方案，或向其住、居所地之法
    院或鄉、鎮、市、區調解委員會聲請債務清理之調解。債務
    人為前項請求或聲請，應以書面為之，並提出財產及收入狀
    況說明書、債權人及債務人清冊，及按債權人之人數提出繕
    本或影本；協商或調解成立者，債務人不得聲請更生或清算
    ，但因不可歸責於己之事由，致履行有困難者，不在此限，
    消債條例第151條第1項、第2項、第7項亦分別定有明文。
二、本件聲請人主張於民國93年與配偶結婚後，因父親生病長期
    住呼吸照護病房，且老家眷村改建需在外租屋，2名子女又
    甫出生，家庭開銷龐大，而向銀行借款作為家用開銷，嗣聲
    請人於98年因糖尿病導致眼疾黃斑部病變，身體況狀不佳，
    為維持家庭基本開銷又再借款，以卡養卡，加上高循環利息
    累積龐大債務，便當店收入亦不穩定，生活入不敷出，致無
    法清償。對於台新國際商業銀行股份有限公司（下稱台新銀
    行）等金融機構負有577,763元之無擔保無優先債務，因有
    不能清償債務情事，前已提出債權人清冊，以書面向本院聲
    請債務清理調解，最大債權銀行台新銀行提出分180期，每
    期還款金額8,863元，然聲請人收入有限，僅能勉強支應每
    月生活支出費用，以致調解不成立。又聲請人復未經法院裁
    定開始清算程序或宣告破產，爰請求裁定准予更生等語。
三、經查：
  ㈠本件聲請人主張依消債條例向本院聲請債務清理調解程序，
    最大債權銀行台新銀行提出以債權金額1,595,281元，分180
    期，0利率，每月還款金額為8,863元，而聲請人表示目前與
    太太一起開便當店，每月收入約16,500元，無法負擔上開還
    款方案，以致無法與最大債權銀行成立前置協商等情，業經
    本院調閱111年度司消債調字第11號調解卷（下稱調解卷）
    核閱屬實，是本件聲請人所提更生之聲請所應審究者為其現
    況是否有不能清償債務或有不能清償之虞之情事。
  ㈡聲請人主張其有不能清償債務之情事，並提出財團法人金融
    聯合徵信中心查詢當事人綜合信用報告－債務清理條例前置
    協商專用債權人清冊及回覆書、全國財產稅總歸戶財產查詢
    清單、108年度及109年度綜合所得稅各類所得資料清單、收
    入切結書、勞工保險被保險人投保資料表、財產及收入狀況
    說明書、債權人清冊、債務人清冊、土地登記第一類謄本、
    戶籍謄本、汽車行車執照、營業稅繳納證明、營業稅查定課
    徵銷售額證明、營收帳冊明細、中華民國人壽保險商業同業
    公會保險業通報作業資訊系統資料查詢結果表、診斷證明書
    、財政部南區國稅局嘉義市分局110年6月28日函、財政部南
    區國稅局營業稅核定稅額繳款書、土地登記第二類謄本、澎
    湖縣地籍異動索引為證（見調解卷第11至36頁，本院卷第77
    至159、165至211頁）。
　㈢查聲請人主張其與配偶原共同經營「e食代平價牛排」餐館，
    自110年6月26日起變更登記為「e食代日式豬排飯」便當店
    ，平均每月營業額為143,650元，毛利3成，聲請人與其配偶
    平均每月收入各約15,000元至16,500元不等，聲請人取其最
    高者即每月收入165,000元為計算，名下有坐落澎湖縣○○市○
    ○段0000000000000000○000000地號5筆土地，及2002年福特
    六和汽車1輛，並提出全國財產稅總歸戶財產查詢清單、土
    地登記第一類謄本、汽車行車執照、營業稅繳納證明、營收
    帳冊明細、財政部南區國稅局嘉義市分局110年6月28日函、
    財政部南區國稅局營業稅核定稅額繳款書、土地登記第二類
    謄本、澎湖縣地籍異動索引為證。本院審酌聲請人109年度
    營業額每月均不足9萬元，110年4月至6月營業額192,192元
    、7月至9月營業額165,984元、10月至12月營業額262,080元
    ，平均每月營業額為68,917元（計算式：〈192,192元＋165,9
    84元＋262,080元〉÷9個月，元以下四捨五入），此有營業稅
    查定課徵銷售額證明、財政部南區國稅局營業稅核定稅額繳
    款書（見本院卷第91頁、第167至169頁）附卷可稽，則聲請
    人有5年內從事營業額平均每月20萬元以下之營業活動；又
    聲請人主張其每月收入約16,500元，並提出營收帳冊明細及
    計算式供參（見本院卷第93至154、161至163頁），應予堪
    認。另聲請人名下5筆土地，均為持分地，其中874、1748、
    1477-1地號土地為公同共有，土地現值總計為545,237元，
    其價值甚微。
　㈣聲請人主張其每月必要生活支出為16,000元，因未逾消債條
    例第64條之2第1項規定，按衛生福利部公告111年度臺灣省
    最低生活費14,230元之1.2倍即17,076元之金額，應予准許
    。
　㈤承上，本件聲請人每月收入16,500元，扣除每月必要生活支
    出16,000元後，僅有餘額500元（計算式：16,500元－16,000
    元），顯不足清償最大債權銀行台新銀行所提每月清償8,86
    3元之協商還款方案，縱使加計聲請人之不動產部分為清償
    ，亦無法負擔。是以本院審酌聲請人現況之財產、勞力及信
    用等清償能力，以聲請人每月收入於扣除每月合理之基本生
    活費用後，堪信已不能清償前開所負無擔保或無優先權債務
    1,779,177元（依債權人及聲請人陳報之債權總額）。從而
    ，聲請人所為本件聲請，核符消債條例第3條所定之要件。
四、綜上所述，本件聲請人為一般消費者，於5年內從事營業額
    平均每月20萬元以下之營業活動。其有無法清償債務之虞情
    事，又所負無擔保或無優先權之本金及利息債務，並未逾1,
    200萬元，且未經法院裁定開始清算程序或宣告破產，又查
    無消債條例第6條第3項、第8條或第46條各款所定駁回更生
    聲請之事由存在，則聲請人聲請更生，洵屬有據，應予准許
    。　　
五、至於聲請人於更生程序開始後，應另提出足以為債權人會議
    可決或經法院認為公允之更生方案以供採擇，俾免更生程序
    進行至依消債條例第61條規定應行清算之程度，附此敘明。
六、依消債條例第11條第1項、第45條第1項、第16條第1項，爰
    裁定如主文。
中　　華　　民　　國　　111 　年　　4 　　月　　14　　日
                  民事第二庭法　官　陳威憲
以上正本係照原本作成。
本裁定不得抗告。
中　　華　　民　　國　　111 　年　　4 　　月　　14　　日
                            書記官  方瀅晴